【裁判字號】    98,交聲,1581
【裁判日期】    980630
【裁判案由】    交管條例聲異
【裁判全文】
臺灣板橋地方法院交通事件裁定        98年度交聲字第1581號
原處分機關  交通部公路總局臺北區監理所板橋監理站
異  議  人  甲○○
上列受處分人因違反道路交通管理處罰條例案件，對於交通部公
路總局臺北區監理板橋監理站所民國98年6 月10日所為之板監裁
字裁41-C00000000號裁決處分（原舉發通知單號碼：臺北縣政府
警察局北縣警交大字第C00000000 號），聲明異議，本院裁定如
下：
    主  文
異議駁回。
    理  由
一、原處分意旨略以：異議人即受處分人甲○○於民國98年5 月
    19日16時，將其所有車號ZKQ -791號輕型機車停放於臺北縣
    新莊市○○街前之屬於身心障礙專用停車位上，經臺北縣政
    府警察局新莊分局交通分隊（下稱舉發機關）員警以異議人
    有「於身心障礙專用停車位違規停車」之事由逕行舉發，嗣
    異議人提出申訴，經交通部公路總局臺北區監理所板橋監理
    站（下稱原處分機關）函請舉發警局調查結果，認受處分人
    確有前述之違規事由，乃依道路交通管理處罰條例第56條第
    1 項第10款之規定，於98年6月10日以板監裁字裁
    41-C00000000號裁處受處分人罰鍰新臺幣（下同）1,200元
    。異議人於98年6月10日收受裁決書後，旋於同月12日日提
    出本件異議。
二、聲明異議意旨略以：異議人原係將機車停放在殘障車位格外
    之左旁，因此處有一家診所且門前有許多機車停放暨聚集，
    出入駕車不便，異議人之機車無奈遭其他車主為駕車離去因
    而移動進入殘障格內，但移置者又怠於將機車復位，致被誤
    認為佔用殘障車位，況依採證照片顯示，殘障車位外之空位
    仍清楚可見，而被移置之機車亦歪傾不正，舉發員警見異議
    人之車輛放置在殘障車位內即為舉發，但依常理觀之，異議
    人焉有棄空格不放，卻寧願放置在將被處罰鍰之位置，又異
    議人乃低收入戶，家中老少貧困，生活清苦，如再遭含冤枉
    罰將何以為堪，為此聲明異議，請求撤銷原處分等語。
三、按道路交通安全規則所稱之汽車乃指在道路上不依軌道或電
    力架線而以原動機行駛之車輛，包括機械腳踏車，此該規則
    第2 條第1 項第1 款定有明文。又按汽車駕駛人停車時，於
    身心障礙專用停車位違規停車者，處600 元以上1,200 元以
    下罰鍰，上揭情形並應以最高額處罰之，道路交通管理處罰
    條例第56條第1 項第10款、第3 項定有明文。且前項情形，
    交通勤務警察、依法令執行交通稽查任務人員或交通助理人
    員，應責令汽車駕駛人將車移置適當處所；如汽車駕駛人不
    予移置或不在車內時，得由該交通勤務警察、依法令執行交
    通稽查任務人員或交通助理人員為之，道路交通管理處罰條
    例第56條第2 項另有明文；再者，汽車駕駛人之行為有違規
    停車，或違規停車而駕駛人不在場，經以科學儀器取得違規
    證據資料，當場不能或不宜攔截製單舉發者，得對汽車所有
    人逕行舉發之；至前項逕行舉發，應記明車輛牌照號碼、車
    型等可資辨明之資料，查明汽車所有人姓名或名稱、住址後
    ，製單舉發處罰之，道路交通管理處罰條例第7 條之2 第1
    項第7 款、第2 項及第4 項亦有明文。
四、經查，異議人於98年5 月19日16時許，因其所有車號ZKQ-79
    1號輕型機車停放在臺北縣新莊市○○街上屬於身心障礙專
    用停車位之內，經臺北縣政府警察局新莊分局交通分隊拍照
    採證後，以其「於身心障礙專用停車位違規停車」之事由逕
    行舉發等情，已有臺北縣政府警察局98年5月19日北縣警交
    大字第C0 0000000號舉發違反道路交通管理事件通知單、原
    處分機關所為之98年6月10日板監裁字裁41-C00000000號裁
    決書各1份及採證照片2幀在卷可證。異議人雖辯稱其機車係
    遭他人移動至該殘障車位云云，然此顯屬其個人猜測之詞（
    如係異議人所親見，其必當於現場即為阻止或立即將其機車
    移出殘障車位之外），並未據其提出其他任何積極事證資以
    佐證確遭他人移動車輛致生違規。且自前揭採證照片觀之，
    系爭殘障車位暨該車位左邊劃有白線處之路段的前方，均為
    大樓之騎樓處，且該騎樓與馬路間乃存有高度之落差，騎樓
    範圍亦未見有停放車輛，顯然應無他人之車輛為了離去而需
    移動原停放在殘障車位或左旁劃有白線處路段之車輛之必要
    。再依該採證照片顯示，異議人之機車乃停放整齊，並完全
    停置在殘障車位之格線內，該停放位置與左邊劃有白線之路
    段間，亦猶存有可停放一台機車之距離（亦即為異議人所稱
    殘障車位外之空位），是則，倘他人為佔用異議人之機車停
    車格或他人需借其原停車位置出入因而故意搬移異議人之機
    車，其亦應將異議人之機車隨意停放且以最便利之方式將之
    挪至原停車位置旁之位置即與殘障車位中間之間隔處即可，
    豈有特意將異議人之機車搬移並整齊停放在系爭殘障車位之
    必要。是以異議人前開所辯，顯與常理不符，不足採信。
五、綜上所述，異議人於上開時、地，將所騎乘之機車停放於身
    心障礙專用停車位之違規事實，已可認定，則執勤警員對於
    該交通違規行為予以逕行舉發，原處分機關經查證後，據以
    引用道路交通管理處罰條例第56條第1 項第10款、第3 項，
    ，裁處異議人罰鍰1200元，於法即無不當。本件異議內容，
    核無理由，予以駁回。
據上論斷，應依道路交通案件處理辦法第19條，裁定如主文。
中    華    民    國    98    年    6     月    30    日
                  交通法庭  法  官  邱景芬
以上正本證明與原本無異。
如不服本裁定應於送達後5日內向本院提出抗告狀。
                            書記官  黃文儀
中    華    民    國    98    年    7     月    6     日


司法院資訊處製作；財團法人民間司法改革基金會備份。
